臺灣橋頭地方法院民事裁定
110年度消債職聲免字第125號
聲請人即債　楊麗瑀即楊麗穎即楊麗縈
務人　　　　　　　　000000000000000000000000000000000000
00000000000000000000000000000000000000000000000000
代  理  人  詹忠霖律師(法律扶助律師) 
上列聲請人即債務人因消費者債務清理事件聲請免責，本院裁定
如下：
    主  文
聲請人即債務人楊麗瑀即楊麗穎即楊麗縈應予免責。
    理  由
一、按法院為終止或終結清算程序之裁定確定後，除別有規定外
    ，應以裁定免除債務人之債務；法院裁定開始清算程序後，
    債務人有薪資、執行業務所得或其他固定收入，扣除自己及
    依法應受其扶養者所必要生活費用之數額後仍有餘額，而普
    通債權人之分配總額低於債務人聲請清算前2年間，可處分
    所得扣除自己及依法應受其扶養者所必要生活費用之數額者
    ，法院應為不免責之裁定。但債務人證明經普通債權人全體
    同意者，不在此限；債務人有下列各款情形之一者，法院應
    為不免責之裁定。但債務人證明經普通債權人全體同意者，
    不在此限：一、於七年內曾依破產法或本條例規定受免責。
    二、故意隱匿、毀損應屬清算財團之財產，或為其他不利於
    債權人之處分，致債權人受有損害。三、捏造債務或承認不
    真實之債務。四、聲請清算前二年內，因消費奢侈商品或服
    務、賭博或其他投機行為，所負債務之總額逾聲請清算時無
    擔保及無優先權債務之半數，而生開始清算之原因。五、於
    清算聲請前一年內，已有清算之原因，而隱瞞其事實，使他
    人與之為交易致生損害。六、明知已有清算原因之事實，非
    基於本人之義務，而以特別利於債權人中之一人或數人為目
    的，提供擔保或消滅債務。七、隱匿、毀棄、偽造或變造帳
    簿或其他會計文件之全部或一部，致其財產之狀況不真確。
    八、故意於財產及收入狀況說明書為不實之記載，或有其他
    故意違反本條例所定義務之行為，致債權人受有損害，或重
    大延滯程序，消費者債務清理條例(下稱消債條例)第132條
    、第133條、第134條分別定有明文。
二、本件聲請人前向金融機構辦理信用卡契約，致積欠無擔保債
    務共計新臺幣（下同）658,973元（見本院民國110年3月11
    日橋院嬌110年度司執消債清司顯字第10號債權表），因無
    法清償債務，於109年2月19日聲請前置調解，並於同年3月2
    6日聲請更生(嗣於同年12月6日聲請變更為清算)，經本院以
    109年度消債清字第157號裁定聲請人自110年1月18日下午4
    時起開始清算程序，再經本院司法事務官就聲請人財產進行
    清算結果，普通債權人共獲分配24,029元，由本院司法事務
    官以110年度司執消債清字第10號裁定清算程序終結確定等
    情，此經本院依職權調閱上開案件卷宗查明無訛，足堪認定
    。
三、經查：
(一)聲請人現任職於高雄市美濃區獅山社區發展協會，依其提出
    之110年4月至11月薪資轉帳存摺所示，此期間薪資總額為19
    6,925元，核每月平均薪資為24,616元。又聲請人名下無財
    產，108年至109年申報所得各177,790元、187,373元，現勞
    工保險投保薪資為28,800元等情，有財產及收入狀況說明書
    、綜合所得稅各類所得資料清單、全國財產稅總歸戶財產查
    詢清單、勞保局被保險人投保資料查詢、稅務電子閘門財產
    所得調件明細表、聲請人提出之薪資轉帳存摺影本等件附卷
    可稽。則查無聲請人有其他收入來源，佐以聲請人已提出前
    開薪轉存摺為證，則以上開核算平均月薪24,616元作為核算
    其開始清算程序後之固定收入，應能反映真實收入狀況。
(二)按債務人必要生活費用，以最近一年衛生福利部或直轄市政
    府所公告當地區每人每月最低生活費一點二倍定之；受扶養
    者之必要生活費用，準用第一項規定計算基準數額，並依債
    務人依法應負擔扶養義務之比例認定之，消債條例第64條之
    2第1項、第2項明定之。至支出部分，聲請人主張需扶養3名
    未成年子女，每月支出扶養費18,000元。按直系血親相互間
    ，互負扶養之義務，民法第1114條第1款定有明文。查聲請
    人子女名下均無財產，除長子於108年間有所得5,400元外，
    尚無其他收入，惟每月各領有單親生活補助2,155元(3人合
    計6,465元)、長子及次女每月各領有家扶補助2,550元(2人
    合計5,100元)及世界展望會補助1,250元(2人合計2,500元)
    ，有戶籍謄本、稅務電子閘門財產所得調件明細表、高雄市
    政府社會局社會福利平台查詢資料、領取補助之存摺內頁影
    本等附卷可證。扶養費用部分，依消債條例第64條之2第1、
    2項，並參照民法第1118、1119條規定，其負扶養義務之程
    度，亦應考量其目前身負債務之窘境，所負擔之扶養義務能
    力，自非比一般，在無其他更為詳實之資料可供佐證之情形
    下，故本院認定以110年度高雄市最低生活費標準之1.2倍16
    ,009元為標準，則扣除前開補助並與前配偶分擔扶養費後，
    聲請人每月應支出扶養費應以16,981元為度【計算式：(16,
    009×3-6,465-5,100-2,500)÷2＝16,981】聲請人就此主張支
    出18,000元，較上開核算標準為高，本院認仍應以上開扣除
    補助後之金額計算，始為妥適。至聲請人個人日常生活必要
    費用部分，審酌聲請人負債之現況，基於社會經濟活動之互
    賴及誠信，該日常生活所需費用，自應節制開支，不得有超
    越一般人最低生活標準之享受，否則反失衡平，本院依消債
    條例第64條之2第1項，參酌衛福部社會司所公告歷年最低生
    活費標準，110年度高雄市最低生活費標準13,341元之1.2倍
    為16,009元，則聲請人每月最低生活費除有特殊情形並有證
    據證明者外，自宜以此為度，始得認係必要支出。聲請人主
    張每月個人必要生活費為15,719元，尚低於上開標準，應屬
    可採。是聲請人於本院裁定開始清算程序後，其每月固定收
    入24,616元扣除每月扶養費16,981元及聲請人必要生活費用
    15,719元後，已無餘額，與消債條例第133條規定應不免責
    之要件不符。
四、綜上所述，聲請人既無消債條例第133條本文所定不應免責
    之事由存在，復查無消債條例第134條應不免責之行為，揆
    諸首揭規定，本件應予聲請人免責，爰裁定如主文。
中　　華　　民　　國　 110　　年　　12　　月　　2 　　日
              　        　民事庭　法　官　薛博仁
以上正本係照原本作成。
如不服本裁定，應於裁定送達後10日內，以書狀向本院提出抗告
，並繳納抗告費新臺幣1千元。
中　　華　　民　　國　 110　　年　　12　　月　　6 　　日
                    　　　　      書記官　郭南宏